【裁判字號】    98,簡上,41
【裁判日期】    980630
【裁判案由】    侵權行為損害賠償
【裁判全文】
臺灣板橋地方法院民事判決              98年度簡上字第41號
上  訴  人
即被上訴人  乙○○
上  訴  人
即被上訴人  丙○○
上  訴  人
即被上訴人  丁○○
兼上列三人
共      同
訴訟代理人  戊○○    住臺北縣.
被上訴人
即上訴人    甲○○    住臺北縣.
被上訴人
即上訴人    己○○    住台北縣.
                        2樓
上列當事人間請求侵權行為損害賠償事件，上訴人對於中華民國
97年12月4 日臺灣板橋地方法院板橋簡易庭97年板簡字第3555號
（刑事附帶民事訴訟案號為96年度附民字第669 號）第一審簡易
判決提起上訴，經本院於98年6 月23日言詞辯論終結，判決如下
：
    主  文
原判決有關不利於己○○部分，除己○○應給付乙○○新台幣伍
仟柒佰參拾元及自民國96年12月6 日起至清償日止，按年息百分
之5 計算之利息部分，與該部分假執行之宣告外，其餘均廢棄。
上開廢棄部分，乙○○、丙○○、丁○○在第一審簡易之訴及其
假執行之聲請部分均駁回。
兩造其餘之上訴均駁回。
第二審訴訟費用，由兩造各自負擔。
    事實及理由
一、有關上訴人戊○○之上訴部分：
  (一)本件戊○○於原審並未訴請己○○賠償新台幣（下同）3000
    0 元之非財產損害（慰撫金）之訴訟，原審亦未就此部分為
    判決，戊○○就此部分聲明不服提起上訴，顯有未洽，應予
    駁回。至於戊○○倘確未於原審撤回此部分之非財產損害之
    訴訟（原審判決認定此部分業經減縮聲明。亦即視同撤回未
    起訴。），應係得否聲請原審補充判決之另一問題，究非得
    以提起上訴為救濟，合先敘明。
  (二)按因犯罪而受損害之人，於刑事訴訟程序固得附帶提起民事
    訴訟，對於被告請求回復其損害，但其請求回復之損害，以
    被訴犯罪事實所生者為限，否則縱令得依其他事由，提起刑
    事訴訟，亦不得於刑事附帶民事訴訟程序為此請求（最高法
    院60年台上字第633 號判例意旨參照）。又損害賠償刑事法
    院得依刑事訴訟法第五百零四條第一項規定，將附帶民事訴
    訟以裁定移送於該法院民事庭者，以刑事部分宣告被告有罪
    之判決者為限。至刑事訴訟諭知無罪之判決，刑事法院本應
    依同法第五百零三條第一項前段規定以判決駁回原告之訴，
    如誤以裁定移送於民事庭，其訴之不合法，不因移送民事庭
    而受影響，受移送之民事庭應認原告之訴為不合法，以裁定
    駁回之。又刑事法院認一部犯罪事實不能證明，以為裁判上
    一罪之連續犯之一部，未於判決主文就此部分犯罪為無罪之
    諭知而已，實質上與諭知無罪有同一之效力，乃刑事法院疏
    於注意，將此本應以判決駁回之訴，以裁定移送於民事庭，
    民事庭仍應以裁定駁回之（最高法院66年度台上字第1094號
    判例、90年度台上字第1356號判決意旨參照）。查本院96年
    度易字第2967號及臺灣高等法院97年度上易字第672 號刑事
    判決刑事案件，認定己○○有公然侮辱、傷害等罪行至於己○○被訴毀損戊○○之相機部分則不另為無罪之諭知，因之
    戊○○主張己○○有毀損戊○○之相機之行為，致原告受有
    損害，並非因本件刑事犯罪所生之損害，戊○○提起本件刑
    事附帶民事訴訟（戊○○於刑事附帶民事訴訟，就相機損害
    部分起訴主張：己○○因與乙○○、戊○○、丙○○及丁○○間有攤位之糾，於民國95年8 月15日下午5 時許，同於臺
    北縣板橋市○○○路43號之7 前，公然以尿液潑灑戊○○等
    4 人，致戊○○之數位相機潮濕而毀損，因而訴請己○○賠
    償相機修理費損失5000元等語。），其起訴並非合法，雖經
    本院刑事庭依刑事訴訟法第504 條第1 項規定，將其附帶之
    民事訴訟，以裁定移送本院簡易庭，惟戊○○此部分之訴既
    非合法，自應由本院簡易庭以裁定駁回此部分之訴訟，雖本
    院簡易庭以判決駁回戊○○此部分之訴訟，理由容有不同，
    但其結論並無不同，是應認戊○○此部分之上訴為無理由，
    應予駁回。
  (三)本件戊○○之上訴為無理由，已如上述，是戊○○聲請調查
    證據（戊○○提出錄影光碟用以證明毀損相機及修理明細表
    ）或其他攻擊防禦方法，既無再為審究之必要，合此敘明。
  (四)本件僅係程序駁回上訴人戊○○之本件訴訟，並無既判力可
    言。因之，戊○○倘確因己○○之侵權行為，侵害其權利，
    致受有損害屬實，而符合相關法律規定，自可另為訴訟請求
    ，附此說明。
二、有關乙○○、丙○○、丁○○就己○○於95年8 月15日下午
    5 時許，在臺北縣板橋市○○○路43號之7 前，公然以尿液
    潑灑乙○○、丙○○、丁○○，致有受有公然侮辱，而請求
    己○○賠償部分就原審判決其不利部分提起上訴部分，及己○○就此部分原審判決其不利部分提起上訴之部分：
  (一)查本院96年度易字第2967號及臺灣高等法院97年度上易字第
    672 號刑事判決刑事案件，認定己○○雖有公然侮辱之罪行
    ，惟因僅有戊○○就公然侮辱部分提出告訴，乙○○、丙○○、丁○○等三人並未提出公然侮辱之告訴，自不在起訴判
    決範圍之內，因之乙○○、丙○○、丁○○主張己○○有公
    然侮辱之行為，致受有損害，既非因本件刑事犯罪所生之損
    害，乙○○、丙○○、丁○○提起此部分刑事附帶民事訴訟
    （乙○○、丙○○、丁○○就公然侮辱部分，各起訴請求己○○賠償30000 元）其起訴並非合法，雖經本院刑事庭依刑
    事訴訟法第504 條第1 項規定，將其附帶之民事訴訟，以裁
    定移送本院簡易庭，惟乙○○、丙○○、丁○○此部分之訴
    既非合法，自應由本院簡易庭以駁回此部分之訴訟，雖本院
    簡易庭以判決部分駁回乙○○、丙○○、丁○○此部分之訴
    訟，理由容有不同，但其結論並無不同，是應認乙○○、丙○○、丁○○此部分之上訴為無理由，應予駁回。至於原審
    判決部分准乙○○、丙○○、丁○○之請求，而判決己○○
    應各賠償乙○○、丙○○、丁○○各3000元部分，則有未洽
    ，是己○○就此部分提起上訴，理由容有不同，仍應認其上
    訴為有理由，則原審此部分之判決既有未洽，自應予廢棄原
    審此部分之判決，併就廢棄部分駁回乙○○、丙○○、丁○○在第一審之訴。
  (二)本件僅係程序駁回乙○○、丙○○、丁○○此部分公然侮辱
    部分之本件訴訟，並無既判力可言。因之，乙○○、丙○○
    、丁○○倘確因己○○之公然侮辱行為，侵害其等權利，致
    受有損害屬實，而符合相關法律規定，自可另為訴訟請求，
    附此說明。
三、有關乙○○受傷害之損害賠償訴訟部分：
    乙○○就甲○○及己○○部分，於原審分別主張：
  (一)甲○○於民國95年8 月3 日下午4 時45分許，在台北縣板橋
    市○○○路43號之7 前，因攤位之糾紛，竟基於傷害之犯意
    ，推擠拉扯乙○○之攤車及身體，致乙○○受有身體多處擦
    傷及瘀血等傷勢，乙○○因此至臺北縣立醫院治療，支出醫
    療費用633 元，又因而無法營業，受有工作損失9367元（10
    000 元減醫藥費633 元），並受有精神損害，請求甲○○賠
    償慰撫金20000 元等語。（乙○○於原審為訴之聲明：甲○○應給付乙○○30000 元，及自97年12月6 日起至清償日止
    ，按年息百分之5 計算之利息，並陳明願供擔保請准宣告假
    執行。原審判決甲○○應給付2633元及法定遲延利息，併准
    供擔保後得假執行，駁回其餘之訴及其餘假執行之聲請。乙○○就原審判決其不利部分聲明不服提起上訴，甲○○就原
    審判決其不利部分，亦聲明不服提上訴。）。
  (二)己○○因與乙○○、戊○○、丙○○及丁○○間有攤位之糾
    紛，於95年8 月15日下午5 時許，同於臺北縣板橋市○○○
    路43號之7 前，公然以尿液潑灑乙○○、丙○○及丁○○等
    人，致身上均遭尿液潑灑而有異味。隨後，己○○進而基於
    傷害之犯意，徒手拉扯乙○○，致乙○○受有多處瘀傷之傷
    害。乙○○因此至臺北縣立醫院治療，支出醫療費用730 元
    ，又因而無法營業，受有工作損失9270元（10000 元減醫藥
    費730 元），並受有精神損害，請求己○○賠償慰撫金2000
    0 元（乙○○、丙○○、丁○○各請求己○○賠償遭潑尿之
    非財產損害30000 元部分，兩造均就原審判決其不利部分提
    起上訴，業經本院判決如前述二所述，不另再論述，合此敘
    明。）等語。（乙○○於原審分別為訴之聲明：己○○應給
    付乙○○30000 元及均自97年12月6 日起至清償日止，按年
    息百分之5 計算之利息，並陳明願供擔保請准宣告假執行。
    原審判決己○○應給付乙○○10730 元及自97年12月6日 起
    至清償日止，按年息百分之5 計算之法定遲延利息，併依職
    權宣告假執行，及准己○○供擔保後免為假執行，駁回乙○○其餘之訴，及其餘假執行之聲請。乙○○就原審判決其不
    利部分聲明不服提起上訴；己○○亦就原審判決其不利部分
    ，聲明不服提起上訴。）。
    乙○○提起上訴，理由分別略以：
  (一)乙○○對甲○○部分之上訴理由：
    甲○○係擺設攤販營生，且有房地不動產，經濟狀況非不佳
    ，且本案係因甲○○、己○○引起，衡諸甲○○之財產、經
    濟狀況，當再賠償乙○○27367 元為當等語，併為上訴聲明
    ：(1)原判決不利乙○○部分廢棄。(2)前開廢棄部分，甲○○
    應再給乙○○27367 元，及自97年12月6 日起至清償日止，
    按年息百分之5 計算之法定遲延利息。
  (二)乙○○對己○○部分之上訴理由：
    己○○以出租房屋收入維生，每月租金達數十萬元，此為鄰
    里眾所週知之事。乙○○與夫戊○○平日設攤營生，一日未
    工作即無收入，自無法提出工作證明書等語。併為上訴聲明
    ：(1)原判決不利於乙○○部分廢棄。(2)前開廢棄部分，己○○應再給付乙○○49270 元，及自97年12月6 日起至清償日
    止，按年息百分之5 計算之法定遲延利息。
  (三)乙○○對甲○○、己○○上訴部分之答辯：就甲○○、己○○之上訴部分，乙○○均答辯同上所述，併均為答辯聲明：
    駁回甲○○、己○○之上訴。
四、甲○○、己○○之上訴部分，理由略以：
  (一)甲○○辯稱：本件事發起因乙○○、丙○○、丁○○阻擋甲○○設攤位，係屬侵害他權利之行為，依法不應受法律保障
    ，卻受不當之賠償法益，且當天並未撞及乙○○等語。併為
    上訴聲明：(1)原判決就不利於甲○○部分廢棄。(2)前開廢棄
    部分，乙○○在第一審之訴駁回。
  (二)己○○辯稱：己○○係居房東地位，幫承租人甲○○維護權
    益，原判決與臺灣高等法院97年度訴易字第48號判決賠償更
    高之金額，顯有不當等語。併為上訴聲明：(1)原判決就不利
    己○○除就乙○○逾新台幣6430元部分外均廢棄。(2)前開廢
    棄部分，乙○○在原審之訴均駁回。
  (三)甲○○、己○○對乙○○上訴部分之答辯：
    就乙○○上訴部分，甲○○、己○○均答辯如上，併均為答
    辯聲明：駁回乙○○之上訴。
五、就本件兩造不爭執之事實：
  (一)95年8 月3 日下午4 時45分許，甲○○、己○○、乙○○在
    臺北縣板橋市南雅東號43號之7 前因攤位糾紛發生爭執，均
    各基於傷害之故意，互相推拉，致甲○○受有右上臂鈍傷之
    傷害，乙○○亦受有身體多處擦傷及瘀血等傷害。及95年8
    月15日下午5 時許，乙○○與己○○在臺北縣板橋市南雅東
    號43號之7 前因攤位糾紛發生爭執，亦各基於傷害之故意，
    互相拉扯，致己○○受有背部及雙側上下肢多處擦挫傷合併
    瘀血等傷害，乙○○亦受有多處瘀傷之傷害，業經本院96年
    度易字第2967號及臺灣高等法院97年度上易字第672 號刑事
    判決甲○○、己○○、乙○○有罪碓定在案。
  (二)臺灣高等法院97年度訴字第48號民事確定判決乙○○應賠償
    甲○○3050元，己○○6430元及均自97年4 月28日起至清償
    日止，按週年利率百分之5 計算之法定遲延利息。
  (三)乙○○分別支出醫療費用633 元及730 元，併有收據2 張在
    卷可稽。
六、本件乙○○主張：95年8 月3 日下午4 時45分許，甲○○、
    己○○在臺北縣板橋市南雅東號43號之7 前因攤位糾紛發生
    爭執，基於傷害之故意，互相推拉，致乙○○受有身體多處
    擦傷及瘀血等傷害。及同年月15日下午5 時許，己○○在臺
    北縣板橋市南雅東號43號之7 前因攤位糾紛發生爭執，基於
    傷害之故意，互相拉扯，致乙○○亦受有多處瘀傷之傷害等
    情，業經本院96年度易字第2967號及臺灣高等法院97年度上
    易字第672 號刑事判決甲○○、己○○傷害罪刑碓定在案，
    復有乙○○於刑事案件偵查中提出之診斷證明書2 份為證，
    且為己○○所不爭執之事實。至於甲○○事後始於上訴辯稱
    ：當天並未傷害乙○○云云，惟並未據甲○○舉證以實其說
    ，是甲○○辯稱未傷害乙○○乙節，殊乏依據，為無理由，
    尚不足取。準此，乙○○此部分主張之事實，堪信為實在。
    是甲○○、己○○二人確有分別不法侵害乙○○權利之事實
    ，應堪認定。
七、按「因故意或過失，不法侵害他人之權利者，負損害賠償責
    任。故意以背於善良風俗之方法，加損害於他人者亦同。」
    、「不法侵害他人之身體或健康者，對於被害人因此喪失或
    減少勞動能力或增加生活上之需要時，應負損害賠償責任。
    」、「不法侵害他人之身體、健康、名譽、自由、信用、隱
    私、貞操，或不法侵害其他人格法益而情節重大者，被害人
    雖非財產上之損害，亦得請求賠償相當之金額。」，民法第
    184 條第1 項、第193 條第1 項及第195 條第1 項前段分別
    定有明文。本件甲○○、己○○分別傷害乙○○之身體，依
    前揭法條規定，甲○○、己○○對於乙○○自應負損害賠償
    責任，乙○○據以請求甲○○、己○○賠償，應屬有據。爰
    就乙○○請求賠償之金額，分別審酌如下：
  (一)乙○○部分：
    (1)關於請求甲○○、己○○給付醫療費用部分：
      經查：乙○○因受甲○○、己○○之傷害，分別於95 年8
      月3 日及95年8 月15日各支出醫療費用633 元及730 元，
      此有收據2 張在卷可稽，復為甲○○、己○○所不爭執，
      乙○○請求甲○○賠償醫療費用633 元，另請求己○○賠
      償醫療費用730 元，為有理由，均應予准許。
    (2)關於請求甲○○、己○○賠償工作損失部分：
      乙○○雖主張：因受傷而無法工作，請求甲○○、己○○
      分別賠償工作損失各9367元（即10000 元減去醫藥費633
      元）、9270元（即10000 元減去醫藥費730 元）部分。惟
      為甲○○、己○○所否認。查如前所述，乙○○僅受有身
      體多處擦傷、瘀血及多處瘀傷等傷害之情，依該等傷害情
      況而論，尚難遽認已達到減少勞動能力致無法工作之事實
      ，且依舉證責任分配原則，乙○○應就此有利於己之事實
      負舉證責任，惟乙○○並未舉證以證明，確因上開傷害無
      法工作而受有工作損失之事實（簡素鳳亦因本事件受有背
      部及雙側上下肢多處擦挫傷合併瘀血等傷害，請求乙○○
      賠償工作之損失訴訟，亦因僅受此傷害無減少勞動能力致
      無法工作之情形，而遭判決駁回確定在案，見卷附臺灣高
      等法院97年度訴字第48號民事確定判決書。）。是乙○○
      請求甲○○、己○○賠償工作損失之部分，尚乏依據，為
      無理由，應予駁回。
    (3)關於因本件傷害請求甲○○、己○○賠償非財產上損害部
      分：
      按民法第195 條第1 項規定之所謂相當，自應以實際加害
      情形與其身體、健康、名譽之影響是否重大及被害者身份
      地位與加害人經濟狀況等關係定之（最高法院47年度台上
      字第1221號判例意旨參照）。
      請求甲○○賠償20000元部分：
        經查：乙○○受有身體多處擦傷及瘀血等傷勢，精神上
        自感受痛苦，惟本件兩造係因細故發生爭執，甲○○始
        拉扯乙○○，其惡性應屬非重，乙○○所受傷勢非重，
        且甲○○亦受有右上臂鈍傷之傷勢（見本院96年度易字
        第2967號刑事判決及臺灣高等法院97年度上易字第672
        號刑事判決書），爰斟酌本件傷害發生之原因、乙○○
        所受傷害情形、兩造之職業、原審依職權調取兩造之財
        產明細資料，及兩造之身分、地位、經濟能力等一切情
        狀，認乙○○請求甲○○賠償非財產上損害以2000元為
        適當。
      請求己○○賠償20000元部分：
        經查：乙○○受有多處瘀傷之傷害，精神上固感痛苦，
        惟乙○○所受傷勢非重，且己○○亦受有背部及雙側上
        下肢多處擦挫傷合併瘀血等傷害（參見本院96年度易字
        第2967號刑事判決及臺灣高等法院97年度上易字第672
        號刑事判決書），爰斟酌本件傷害發生之原因、乙○○
        所受傷害情形、兩造之職業、原審依職權調取兩造之財
        產明細資料，及兩造之身分、地位、經濟能力等一切情
        狀，認乙○○請求非財產上損害以5000元為適當。
    (4)依上所述，乙○○得請求甲○○賠償之金額共計2633元（
      計算式：633 元＋2,000 元＝2,633 元），乙○○得請求
      己○○賠償之金額共計5730元（計算式：730 元+5,000
      元＝5,730 元）。
八、綜上所述，(一)甲○○、己○○既有傷害乙○○之不法行為，
    則乙○○基於侵權行為損害賠償之規定，請求甲○○、己○○分別賠償2633元、5730元，及均自96年12月6 日起至清償
    日止，按年息5%計算之法定遲延利息之範圍內，為有理由，
    應予准許；逾此部分之請求，為無理由，應予駁回。原審就
    乙○○受傷害請求賠償之勝訴部分，因係適用簡易程序而為
    判決，依職權宣告假執行，而甲○○、己○○均陳明願供擔
    保請准免為假執行之宣告，經核於法並無不合，酌定相當擔
    保金額准許之。至於乙○○此部分敗訴部分，其假執行之聲
    請失所附麗，應併予駁回。原審就超過上開應准許部分，為
    己○○敗訴之判決，並為假執行之告，自有未洽。己○○上
    訴意旨就此部分指摘原判決不當，求予廢棄改判，為有理由
    ，自應由本院就此部分予以廢棄，併就廢棄部分駁回乙○○
    在第一審簡易之訴。至於上開應准許部分，原審判命甲○○
    、己○○給付，並為假執行之告，核無違誤，甲○○、己○○上訴意旨，就此部分，仍執陳詞，指摘原判決不當，求予
    廢棄，為無理由，應駁回其上訴。(二)乙○○、丙○○、丁○○、戊○○各請求己○○賠償因遭潑尿而受有非財產損害30
    000 元部分，因不得依附帶民事訴訟程序起訴請求賠償，已
    如前二所述，是此部分之請求，既因程序不合，自應予駁回
    ，原審判決准乙○○、丙○○、丁○○部分之請求，而判決
    己○○應賠償乙○○、丙○○、丁○○各3000元部分，則有
    未洽，是己○○就此部分提起上訴，理由雖有不同，仍應認
    其上訴為有理由，則原審此部分之判決既有未洽，自應予廢
    棄原審此部分之判決，併就廢棄部分駁回乙○○、丙○○、
    丁○○在第一審簡易之訴。至於原審判決駁回乙○○、丙○○、丁○○、戊○○因遭潑尿而受有非財產損害部分之其餘
    請求，雖理由容有不同，但其結論並無不同，是仍應認乙○○、丙○○、丁○○此部分之上訴為無理由，應予駁回其上
    訴。
九、據上論結，本件兩造之上訴，部分有理由、部分無理由，依
    民事訴訟法第436 條之1 第3 項、第450 條、第449 條第1
    項、第78條、第79條，判決如主文。
中    華    民    國    98    年    6     月    30    日
                  民事第二庭    審判長法  官  蕭胤瑮
                                      法  官  陳財旺
                                      法  官  李行一
以上正本證明與原本無異
本件判決不得上訴。
中    華    民    國    98    年    7     月    3     日
                                      書記官  蔡於衡


司法院資訊處製作；財團法人民間司法改革基金會備份。
